【裁判字號】    94,簡上,92
【裁判日期】    950523
【裁判案由】    侵權行為損害賠償
【裁判全文】
臺灣桃園地方法院民事判決              94年度簡上字第92號
上  訴  人  中衛領先貨運股份有限公司
法定代理人  丁○○
訴訟代理人  紀亙彥律師
複  代理人  鈕則慧律師
被  上訴人  乙○○
訴訟代理人  丙○○
上列當事人間請求侵權行為損害賠償事件，上訴人對於民國94年
3月23日本院桃園簡易庭93年度桃簡字第1760號第一審判決提起
上訴，於民國95年5月9日言詞辯論終結，本院判決如下：
    主      文
原判決關於駁回上訴人後開第二項之訴部分，及除確定部分外訴
訟費用之裁判廢棄。
被上訴人或甲○○應給付上訴人新台幣拾捌萬元，及自民國九
十四年二月二十七日起至清償日止，按週年利率百分之五計算之
利息。如被上訴人或甲○○中任一人為給付，另一人於其給付範
圍內，免給付義務。
第一審（除確定部分外）及第二審訴訟費用，由被上訴人負擔。
    事      實
甲、上訴人方面：
一、聲明：如主文所示。
二、陳述：除與原審判決書所載者相同茲予引用外，補稱：原審
    共同被告甲○○於民國91年11月14日竊取訴外人萊爾富國際
    股份有限公司（下稱萊爾富公司）之物品，上訴人與訴外人
    萊爾富公司和解後，於同年11月19日公告，原審共同被告甲
    ○○於公告上簽名表示同意，原審共同被告甲○○自應就上
    訴人賠償訴外人萊爾富公司之金額新台幣（下同）38萬元負
    責。況原審共同被告甲○○竊盜部分業經本院93年度桃簡字
    第1760號判決確定，被上訴人自同受拘束。依民法第756 條
    之1 第1 項規定應由人事保證人負責之被保證人之「職務上
    之行為」與同法第188 條之「執行職務」為相同認定，即受
    僱人之行為在客觀上足認為與其執行職務有關，而不法侵害
    他人之權利者，就令其為自己利益所為亦應包括在內，是利
    用執行職務之機會或惡意利用執行之權限所生之損害均屬之
    。原審共同被告甲○○係擔任上訴人客戶萊爾富公司商品配
    送作業司機，其利用配送商品機會，竊取各該門市之補充卡
    及點數卡，此亦經刑事案件判決確定，是自屬職務上之行為
    無疑。按人事保證部分依民法第756 條之2 第1 項規定，業
    將人事保證責任限制於僱用人不能依他項方法受賠償者為限
    ，負其責任，屬替代責任之一種，原審共同被告甲○○係無
    資力且於原審業自認經濟狀況不允許，至於上訴人向訴外人
    中國產物保險股份有限公司所投保之運送人責任保險承保範
    圍僅限貨物於運送途中因意外事故所致毀損滅失，不包括原
    審共同被告甲○○竊取之行為，故未能為保險理賠，符合不
    能依他項方法受賠償者之要件，上訴人自得依法對為保證人
    之被上訴人為求償。又原審共同被告甲○○91年平均工資為
    725,424 元，其因侵權行為及僱傭契關係負擔本件債務，被
    上訴人係因人事保證契約對上訴人負擔全部債務，是2 人應
    為不真正連帶債務。
三、證據：除援用第一審所提證據外，並提出中國產物保險股份
    有限公司中產貨物運送人責任保險單1 紙及原審共同被告甲
    ○○薪資證明1紙為證。
乙、被上訴人方面：
一、聲明：上訴駁回。
二、陳述：被上訴人方面除主張與原判決記載相同者，茲予引用
    之外，補稱：民法第756 條之1 第1 項規定之「執行職務」
    係舉凡在客觀上，足以認定該行為與執行職務有關者即是，
    而主債務人即訴外人甲○○竊取萊爾富公司之商品乃係個人
    刑事之違法行為，並非執行職務之行為。退步言之，縱若訴
    外人甲○○之竊盜行為與執行職務有關，然依民法第756 條
    之2 第1 項規定，如僱用人能依他項方法獲得賠償，則其僱
    用人自應先依各該方法求償，俾減輕保證人之責任。而不真
    正連帶債務，係指債務人客觀上具有同一目的，本於各別之
    發生原因稱之，被上訴人之保證債務係基於訴外人甲○○於
    受僱期間因職務執行之行為對他方為損害賠償時，由訴外人
    甲○○自負或被上訴人代負賠償責任，故其發生之原因並非
    個別，乃同一之受僱人執行職務之行為所生之損害賠償，與
    不真正連帶債務尚屬有間，且被上訴人不知上訴人與萊爾富
    公司所約定之依商品零售價賠償100 倍之協議，亦不知甲○
    ○曾於將該協議公告之公告上簽名，自不應負賠償責任。
三、證據：除援用第一審所提證據外，並聲請向中國產物保險股
    份有限公司、友聯產物保險股份有限公司函查保險理賠情形
    為證。
    理      由
一、本件上訴人起訴主張原審共同被告甲○○原係上訴人僱用之
    貨車司機，擔任上訴人之客戶萊爾富公司之商品配送作業，
    被上訴人乙○○則為原審共同被告甲○○受僱於上訴人時之
    職務保證人。詎原審共同被告甲○○於任職期間，竟基於意
    圖為自己不法所有之犯意，利用其配送貨物至萊爾富公司各
    門市商店之機會，於91年11月23日在萊爾富公司所屬新竹市
    民族二店內，竊取該門市之商品，遭竊商品價值為3,800 元
    ，嗣經台灣新竹地方法院判處有期徒刑3 個月確定在案。上
    訴人依與萊爾富公司間之配送契約第肆章第6 條第4 款約定
    ，按遭竊商品之零售價值100 倍金額，賠償38萬元予萊爾富
    公司。又早於同年11月19日，上訴人即將上訴人與萊爾富公
    司有關依商品零售價100 倍賠償損害之約定公告，並由原審
    共同被告甲○○於公告上簽名表示同意，原審共同被告甲○
    ○自應就上訴人賠償訴外人萊爾富公司之金額38萬元負責。
    況原審共同被告甲○○部分業經本院93年度桃簡字第1760號
    判決確定，被上訴人自同受拘束。依民法第756 條之1 第1
    項規定應由人事保證人負責之被保證人之「職務上之行為」
    與同法第188 條之「執行職務」為相同認定，即受僱人之行
    為在客觀上足認為與其執行職務有關，而不法侵害他人之權
    利者，就令其為自己利益所為亦應包括在內，是利用執行職
    務之機會或惡意利用執行之權限所生之損害均屬之。原審共
    同被告甲○○係擔任上訴人客戶萊爾富公司商品配送作業司
    機，其利用配送商品機會，竊取各該門市之補充卡及點數卡
    ，此亦經刑事案件判決確定，是自屬職務上之行為無疑。按
    人事保證部分依民法第756 條之2 第1 項規定，業將人事保
    證責任限制於僱用人不能依他項方法受賠償者為限，負其責
    任，屬替代責任之一種，原審共同被告甲○○係無資力且於
    原審業自認經濟狀況不允許，至於上訴人向訴外人中國產物
    保險股份有限公司所投保之運送人責任保險承保範圍僅限貨
    物於運送途中因意外事故所致毀損滅失，不包括原審共同被
    告甲○○竊取之行為，故未能為保險理賠，符合不能依他項
    方法受賠償者之要件，上訴人自得依法對為保證人之被上訴
    人為求償。爰依侵權行為、僱傭及人事保證之法律關係請求
    被上訴人與原審共同被告甲○○應連帶給付38萬元，及自94
    年2 月27日起至清償日止，按週年利率5%計算之利息（原審
    准許上訴人對共同被告甲○○請求部分，未據原審共同被告
    甲○○上訴，已告確定。）等語。上訴人於上訴後主張: 原
    審共同被告甲○○91年平均工資為725,424 元，其因侵權行
    為及僱傭契關係負擔本件債務，被上訴人係因人事保證契約
    對上訴人負擔全部債務，是二人應為不真正連帶債務，爰減
    縮請求如上訴聲明。
二、被上訴人則以民法第756 條之1 第1 項規定之「執行職務」
    係舉凡在客觀上，足以認定該行為與執行職務有關者即是，
    而主債務人即原審共同被告甲○○竊取萊爾富公司之商品乃
    係個人刑事之違法行為，並非執行職務之行為。退步言之，
    縱若原審共同被告甲○○之竊盜行為與執行職務有關，然依
    民法第756 條之2 第1 項規定，如僱用人能依他項方法獲得
    賠償，則其僱用人自應先依各該方法求償，俾減輕保證人之
    責任。而不真正連帶債務，係指債務人客觀上具有同一目的
    ，本於各別之發生原因稱之，被上訴人之保證債務係基於原
    審共同被告甲○○於受僱期間因職務執行之行為對他方為損
    害賠償時，由上訴人代負賠償責任，故其發生之原因並非個
    別，乃同一之受僱人執行職務之行為所生之損害賠償，與不
    真正連帶債務尚屬有間。又被上訴人不知上訴人與萊爾富公
    司間之協議，亦未知甲○○曾於該協議公告之公告上簽名，
    自不應由被上訴人依前述協議負賠償責任，上訴人之請求並
    無理由等語。
三、上訴人主張原審共同被告甲○○原為其雇用之員工，在受僱
    期間內之91年11月23日，利用配送萊爾富公司各門市商品之
    機會，竊取萊爾富公司新竹市民族二店內之價值3,800 元之
    商品，嗣經台灣新竹地方法院於92年8 月21日以92年度竹簡
    字第389 號刑事簡易判決判處原審共同被告甲○○有期徒刑
    3 月確定。上訴人就前開商品損失，業已依其與萊爾富公司
    間文化商品承攬輸配送作業管理規章之約定賠償38萬元，及
    被上訴人為原審共同被告甲○○職務上之人事保證人等事實
    ，為被上訴人所不爭執，並有被上訴人等所不爭執真正之保
    證契約1 紙、同上刑事簡易判決書影本、管理規章、萊爾富
    公司物流處91年11月28日（91）萊字8700第080 號書函、票
    號為uc0000000 0號之支票影本及支出證明單各1 紙為證，
    並經原審依職權調閱台灣新竹地方法院檢察署92年度執緝字
    第490 號卷宗（含台灣新竹地方法院檢察署91年度他字第70
    9 號、92年度偵字第1983號、92年度偵緝字第105 號及92年
    度執字第1735號卷宗、台灣新竹地方法院92年度竹簡字第38
    9 號卷宗）核閱無誤。原審共同被告甲○○對於上開事實，
    並未爭執，經原審判令甲○○給付38萬元本息，業已確定，
    上訴人此部分之主張，自堪信為真實。被上訴人雖自認為甲
    ○○職務上之人事保證人，但以上開情節置辯，是以本件兩
    造爭執要旨，厥為甲○○利用執行職務之機會，竊取萊爾富
    公司新竹市民族二店內之價值3,800 元之商品，而應負侵權
    行為損害賠償責任，是否為被上訴人之人事保證範圍？上訴
    人能否依他項方法獲得賠償？茲析述如下。
四、被上訴人辯稱：被上訴人雖為甲○○之人事保證人，但只保
    證職務上行為，原審共同被告甲○○之竊盜行為係個人刑事
    之違法行為，並非執行職務之行為。系爭竊盜行為之賠償，
    並非被上訴人保證之範圍，被上訴人毋庸負賠償責任。又上
    訴人先行賠償後，應先向甲○○求償，被上訴人依人事保證
    書之約定即不負保證責任云云。惟按人事保證者，謂當事人
    約定，一方於他方之受僱人將來因職務上之行為而應對他方
    為損害賠償時，由其代負賠償責任之契約，民法第756 條之
    1 定有明文。查依據上訴人所提出之保證規約內容記載：「
    被保證人於在職中如發生使本公司或客戶遭受損失之不當或
    不法行為，如貪污舞弊、貪油、滋事、吸毒，未按正常出勤
    、未按離職程序離職等，其保證人仍應負保證責任。」，因
    此，依據上開保證規約之內容，保證人即被上訴人之保證範
    圍在被保證人甲○○有不當或不法行為，如貪污舞弊、貪油
    、滋事、吸毒，未按正常出勤、未按離職程序離職致公司蒙
    受損失等情事時，保證人就上訴人因上開原因所受之損害，
    負賠償責任。換言之，只要上訴人因被保證人執行職務時之
    不法行為，所引起之損害，保證人均應負保證責任。又參酌
    民法第756 條之1 第1 項之規定，人事保證乃一方於他方之
    受僱人將來因職務上之行為而應對他方為賠償損害時，由其
    代負賠償責任之契約。換言之，舉凡受僱人利用職務足以損
    害於僱用人之行為，均屬之。查原審共同被告甲○○原係上
    訴人僱用之貨車司機，擔任上訴人之客戶萊爾富公司之商品
    配送作業，甲○○於任職期間，竟基於意圖為自己不法所有
    之犯意，於91年11月23日，利用其配送貨物至萊爾富公司所
    屬新竹市民族二店之機會，竊取該門市之商品，遭竊商品價
    值為3,800 元，嗣經台灣新竹地方法院判處有期徒刑3 個月
    確定在案，足見甲○○執行職務時有不法行為。因甲○○之
    不法行為，上訴人僅得依與萊爾富公司間之配送契約約定，
    按遭竊商品之零售價值100 倍金額賠償38萬元予萊爾富公司
    ，即係因甲○○不法行為致公司蒙受損失，依保證契約被上
    訴人即應負賠償責任，故被上訴人抗辯其保證範圍不包括竊
    盜所致之損害賠償，即無可採。
五、按「人事保證之保證人，以僱用人不能依他項方法受賠償者
    為限，負其責任。保證人依前項規定負賠償責任時，除法律
    另有規定或契約另有訂定外，其賠償金額以賠償事故發生時
    ，受僱人當年可得報酬之總額為限」，民法第756 條之2 定
    有明文。查上訴人與被上訴人之人事保證規約第2 條中僅約
    定「˙˙˙保證人仍應負保證責任，˙˙˙」，並未就人事
    保證之責任範圍有特別約定，既未特別約定，則應回歸上開
    民法之適用。經查上訴人受有38萬元之損害，為被上訴人所
    不爭，上訴人雖對甲○○取得勝訴判決確定，惟甲○○並無
    財產可供強制執行受償，業據上訴人提出甲○○93年度財政
    部台灣省北區國稅局財產歸屬資料清單為證，被上訴人雖以
    甲○○現在在擔任顧廟之工作，應有收入可賠償等語，然無
    法舉證以實其說，實難據信上訴人得向甲○○求償而不為，
    堪信上訴人已符合「僱用人不能依他項方法受賠償者為限」
    之要件，被上訴人既為甲○○於上訴人公司任職之人事保證
    人，自應由被上訴人負賠償責任。又查本件受僱人甲○○91
    年平均工資為725,424 元，業據上訴人提出甲○○運費明細
    表及計算表為證，復為被上訴人所不爭執，被上訴人依法於
    此金額範圍內就上訴人所受之損害38萬元，自應負賠償責任
    。
六、從而，上訴人請求被上訴人或原審共同被告甲○○應給付38
    萬元及自94年2 月27日起至清償日止，按年息5%計算之利息
    ，為有理由，應予准許。又甲○○因侵權行為及僱傭契關係
    負擔本件債務，被上訴人係因人事保證契約對上訴人負擔全
    部債務，是二人應為不真正連帶債務關係，如被上訴人或甲
    ○○中任一人為給付時，另一人於其給付之範圍內即免給付
    義務。原審就上開應准許部分，為上訴人敗訴之判決，尚有
    未洽，上訴意旨求予廢棄改判，為有理由，爰由本院予以廢
    棄改判如主文第2 項所示。
七、本件事證已臻明確，兩造其餘之攻擊防禦方法及所提之證據
    ，經審酌後認均無礙判決之結果，爰不予一一論述，附此敘
    明。
八、據上論結，本件上訴為有理由，依民事訴訟法第436 條之1
    第3項、第450條、第78條，判決如主文。
中    華    民    國    95    年    5     月    23    日
                  民事第一庭    審判長法  官  郭琇玲
                                      法  官  陳勇松
                                      法  官  陳婉玉
以上正本證明與原本無異
不得上訴
中    華    民    國    95    年    5     月    23    日
                                      書記官  劉雅玲


司法院資訊處製作；財團法人民間司法改革基金會備份。
